【裁判字號】    95,聲判,54
【裁判日期】    950605
【裁判案由】    聲請交付審判
【裁判全文】
臺灣臺北地方法院刑事裁定              95年度聲判字第54號
聲  請  人
即  告訴人  乙○○
                      號3樓
代  理  人  謝易達律師
被      告  甲○○
                      樓
右列聲請人即告訴人因被告偽造文書案件，不服臺灣高等法院檢
察署中華民國95年3月10日，95年度上聲議字第1075號駁回聲請
再議之處分（原不起訴處分案號：臺灣臺北地方法院檢察署94年
度偵字第18025號），聲請交付審判，本院裁定如下：
    主  文
聲請駁回。
    理  由
一、按告訴人不服上級法院檢察署檢察長或檢察總長認再議為無
    理由而駁回之處分者，得於接受處分書後10日內委任律師提
    出理由狀，向該管第一審法院聲請交付審判。又法院認為交
    付審判之聲請不合法或無理由者，應駁回之。刑事訴訟法第
    258條之1、第258條之3第2項前段，分別定有明文。再按，
    聲請交付審判制度旨在制衡檢察官濫用不起訴處分裁量權，
    係針對依現存證據（包含偵查中取得及告訴人提出者），顯
    已足資認定被告有成立犯罪之高度蓋然性（即具備起訴所需
    之證據高度），然檢察官卻違背經驗法則、論理法則或其他
    證據法則而為被告有利認定之情形，倘依現存證據尚不足認
    被告確有成立犯罪之高度蓋然性，縱其他未經調查之證據尚
    非全無調查之必要，然依此制度之立法理由與制度目的、檢
    察制度及司法審判制度之本質觀之，亦不能以此為由准予交
    付審判而補行其他證據之調查。
二、查本件聲請人即告訴人（下稱聲請人）乙○○以被告甲○○
    涉犯偽造文書罪嫌，向臺灣臺北地方法院檢察署檢察官提出
    告訴，經該署檢察官以94年度偵字第18025號不起訴處分後
    ，聲請人不服而聲請再議，嗣臺灣高等法院檢察署認再議為
    無理由，於民國95年3月10日以95年度上聲議字第1075號處
    分書駁回再議之聲請，上開處分書於95年3月28寄存送達，
    並於95年4月7日發生送達之效力，於聲請人即於95年4月6日
    委任律師提出理由狀聲請交付審判，業經本院調閱臺灣臺北
    地方法院檢察署94年度偵字第18025號卷、臺灣高等法院檢
    察署95年度上聲議字第1075號卷宗核閱屬實，先此敘明。
三、聲請交付審判意旨略以：(一)檢察官未依聲請人之請求對卷附
    「新契約變更通知書暨要保人／被保險人同意書」上「被保
    險人及要保人乙○○」之簽名是否為被告偽造送鑑定，逕以
    肉眼辨識，率認該簽名之筆劃、勾勒、運筆勢力均與聲請人
    在「安泰保戶權益確認書」、「保險單收條」及筆錄上之簽
    名大致相同，偵查顯未完備；(二)既有卷附「新契約變更通知
    書暨要保人／被保險人同意書」，顯見即有原契約存在，但
    檢察官卻未向安泰人壽保險公司函調原契約，偵查顯未完備
    ；(三)被告確有以伊另參加聲請人所招互助會4期（88年12月
    至89年3月）會款扣抵之方式向聲請人收取現金保費，但銀
    行卻又扣足12期保費，被告為免其重複收取保費之情遭發現
    ，故遲至89年12月間始將保險單交予聲請人，並偽造上開同
    意書，為此聲請交付審判。
四、經查：
    (一)聲請人固指稱伊與被告原簽署保險契約之保險期間為87年
      12月至94年3月，保險金額為新臺幣（下同）36萬元，伊
      僅有在卷附美國安泰人壽安泰保戶權益確認書（偵卷第28
      頁）上簽名，卷附人壽保險要保書（偵卷第20頁以下）、
      新契約變更通知單暨要保人／被保險人同意書（偵卷第27
      頁）上「乙○○」之簽名均非伊所為，又卷附保險單簽收
      條（偵卷第29頁）之「乙○○」簽名很像是伊簽的，但所
      載「88年3月24日」之日期並不正確云云，然查：聲請人
      於偵查中業坦認被告有於89年底交付卷附美國安泰人壽「
      安泰雙福儲蓄壽險」之保險單（附於偵卷第26頁）與伊，
      伊並於89年底、90年初取得「新契約變更通知」等語（見
      偵卷第18頁反面、第19頁、第38頁），觀諸上開保險單業
      已明確載明主契約保險期間為88年3月8日至94年3月8日、
      保險金額為23萬元，且新契約變更通知單暨要保人／被保
      險人同意書亦記載保險金額為23萬元，本件聲請人於89年
      底、90年初收到與其主觀認知之保險期間、保險金額顯不
      一致之上開保險單，及與其主觀認知之保險金額顯不一致
      、更有他人偽造其簽名於上之新契約變更通知單暨要保人
      ／被保險人同意書，竟未即時表示任何反對意見，遲至
      4年餘後之94年7月26日始提出本件告訴，顯與常情不符；
      且聲請人雖指稱伊早於87年12月間即與被告簽署保險契約
      ，並以扣抵4期（88年12月至89年3月）互助會款4萬元之
      方式另向伊收取4期保險費，被告為免其重複收取保費之
      情遭發現，故偽造上開同意書云云，然聲請人始終無法提
      出所指稱之原有保險契約書，甚且稱被告向伊收取保險金
      後交付之收據亦於搬家時丟棄等語（見偵卷第39頁），未
      提出證據以實其說，按保險契約書、保費收據乃證明保險
      契約權利義務關係之重要證據，聲請人竟毫無留存，亦與
      常情相違，且聲請人於偵訊中就被告向伊收取保險金之期
      數，先後所述亦自相矛盾（先陳述收取2期、其後又陳述
      係收取4期），細繹所指扣抵之互助會款4萬元，亦與2期
      （36888元）或4期（73776元）均有相當差異，是此部分
      陳述，不過為被告片面之指述及推論，無證據可資佐證，
      亦難為聲請人不利認定之依據。
    (二)次查，臺灣臺北地方法院檢察署檢察官業於偵查中之94年
      10月17日，以北檢大得94偵18025字第56773號函請美商安
      泰人壽保險公司提出聲請人之「全部」保單資料，該公司
      亦於94年10月24日以安耀秘字第367號函覆包含保險單簽
      收條、安泰保戶權益確認書、人壽保險要保書、新契約變
      更通知單暨要保人／被保險人同意書、保險費自繳申請暨
      約定書等在卷可稽，聲請人空言指摘檢察官未向安泰人壽
      保險公司函調原契約云云，尚非有據；檢察官另以聲請人
      所自承簽名之「安泰保戶權益確認書」、「保險單簽收條
      」上「乙○○」簽名及聲請人於警詢及偵訊筆錄上之簽名
      ，與聲請人指為被告偽造簽名之「新契約變更通知單暨要
      保人／被保險人同意書」上「乙○○」之簽名，以肉眼觀
      察比對後，無論就簽名筆劃、勾勒、運筆勢力等特色均大
      致相同，而認均係聲請人所親自簽名，雖檢察官未進而將
      上開文件送請鑑定，然本院核閱比對上開文件後，亦認檢
      察官上開比對認定尚非無稽，且依前開說明，聲請人之指
      述內容均乏依據、復與常情不符，不足以認定被告有成立
      犯罪之高度蓋然性，尚難憑此逕以裁定交付審判之方式鑑
      定系爭文書之真偽，是聲請人以上開二理由聲請交付審判
      ，洵屬無據。
五、綜上所述，原處分認被告偽造文書之犯罪嫌疑不足，因而為
    駁回再議之處分，核屬適當，聲請人對於駁回再議之處分漫
    加指摘，求予審判，非有理由，應予駁回。
據上論斷，應依刑事訴訟法第258條之3第2項前段，裁定如主文
。
中    華    民    國    95    年    6     月    5     日
                  刑事第十二庭  審判長法  官   李英豪
                                      法  官   胡宏文
                                      法  官   張永宏
右正本證明與原本無異。
不得抗告。
                                      書記官   楊婷婷
中    華    民    國    95    年    6    月    5    日


司法院資訊處製作；財團法人民間司法改革基金會備份。
